【裁判字號】    98,審重訴,616
【裁判日期】    981202
【裁判案由】    給付墊付款
【裁判全文】
臺灣臺北地方法院民事判決           98年度審重訴字第616號
原      告    華南商業銀行股份有限公司
法定代理人    乙○○
訴訟代理人    己○○
被      告    漢神實業開發股份有限公司
兼法定代理人  丙○○
訴訟代理人    甲○○
被      告    戊○○
              庚○○
              丁○○
上列當事人間給付墊付款事件，經本院於中華民國98年11月25日
言詞辯論終結，判決如下：
    主  文
被告漢神實業開發股份有限公司、丙○○、戊○○、庚○○應連
帶給付原告新台幣壹億壹仟玖佰萬元，及如附表一所示之利息及
違約金。
原告其餘之訴駁回。
訴訟費用新台幣壹佰零萬捌仟佰元由被告連帶負擔五分之四
，餘由原告負擔。
    事實及理由
甲、程序方面：
一、本件原告之法定代理人原為李正義，於民國98年7月1日本院
    繫屬中變更為乙○○，其依民事訴訟法第175條第1項規定聲
    明承受訴訟，經核尚無不合，先予敘明。
二、本件依兩造簽訂之委任保證發行商業本票約定書（下稱約定
    書）第10條約定，雙方合意以原告所在地法院即臺灣臺北地
    方法院為第一審管轄法院，故本院自有管轄權。
三、本件被告未於言詞辯論期日到場，核無民事訴訟法第386條
    所列各款情形，應依原告之聲請，由其一造辯論而為判決。
四、按因合併而消滅之公司，其權利義務，應由合併後存續或另
    立之公司承受，公司法第319條準用同法第75條規定，定有
    明文。查，原告原名中央票券金融股份有限公司，已於民國
    92 年7月10日更名為華南票券金融股份有限公司（下稱華南
    票券公司），嗣華南票券公司於97年5月30日經行政院金融
    監督管理委員會97年5月15日金管銀(六)字00000000000號函核
    准與華南商業銀行股份有限公司（下稱華南銀行）合併，華
    南票券公司為消滅公司，華南銀行為存續公司，原華南票券
    公司之權利義務關係，由合併後存續之華南銀行銀行概括承
    受。
乙、實體方面：
一、原告起訴主張：被告漢神實業開發股份有限公司（下稱漢神
    公司）邀同被告丙○○、戊○○、丁○○及庚○○為連帶保
    證人，於87年12月22日與原告簽立委任保證發行商業本票約
    定書，委任原告自87年12月22日起至88年6月22日止，在新
    台幣（下同）1億2,000萬元之範圍內循環保證漢神公司發行
    之商業本票，並約定漢神公司應於票載到期日前將應付之票
    款存入指定銀行以備兌付，如有遲延而由原告墊款之情，於
    接到原告之通知時，漢神公司願立即清償墊付之票款，並願
    自墊款日起至清償日止，就墊付之票款按墊付當日原告買入
    票券最高利率計付遲延利息，並按上開利率10％加付違約金
    ，超過6個月者，按上開利率20％加付違約金。原告基於上
    開原因持有漢神公司簽發之本票6紙，票載內容如附表二，
    詎原告於本票屆期提示該等本票，均遭退票，尚積欠1億1,9
    00萬元之本金、如附表一所示之利息及違約金，屢經催討，
    未獲置理，爰依委任保證發行商業本票約定書及連帶保證之
    法律關係，提起本件訴訟等語。並聲明：被告應連帶給付原
    告1億1,900元及如附表1所示之利息、違約金。另提出委任
    保證發行商業本票約定書、商業本票及臺北市票據交換存款
    不足退票單（以上皆影本）等件為證。
二、被告漢神公司未於最後言詞辯論期日到庭，但於前言詞辯論
    期日辯稱：其有按時繳付利息等語。並聲明：原告之訴駁回
    。
三、本件被告丁○○雖未於言詞辯論期日到庭，惟具狀抗辯以：
    被告丁○○經臺灣高雄地方法院以92年度破字第22號民事裁
    定宣告破產，並經以92年度執破字第7號就破產管理人所為
    之分配表為認可後，已就該件破產程序為終結之裁定，雖被
    告丁○○對原告負有保證債務，惟其已經受破產之宣告，且
    破產程序已經終結，原告就其對被告漢來公司之債權已獲分
    配73,434元，依破產法第149條破產債權人依調協或破產程
    序已受清償者，其債權未能受清償之部分，請求權視為消滅
    之規定，原告對丁○○之請求權視為消滅，自不得為本案之
    請求等語。
四、其餘被告未於言詞辯論期日到場，亦未提出書狀作何聲明或
    陳述。
五、本件原告主張之事實，已據其提出與所述相符之委任保證發
    行商業本票約定書、商業本票、退票理由單為證，自堪認原
    告主張被告漢神公司、丙○○、庚○○及戊○○對原告應負
    連帶清償責任為有據。被告漢神公司雖以前詞置辯，惟查系
    爭委任保證發行商業本票約定書第2條既規定，若被告有遲
    延而由原告墊款，於接獲原告通知後，應立即清償墊付之票
    款，而該清償義務殊不因被告持續給付利息而得解免，是被
    告漢神公司抗辯，尚無理由。另關於被告丁○○部分，其固
    不爭執有為前開債務之連帶保證人及有前述款項尚未清償等
    事實，惟以前詞置辯，而按破產債權人依調協或破產程序已
    受清償者，其債權未能受清償之部分，請求權視為消滅，破
    產法第149條定有明文，查本件被告丁○○經受臺灣高雄地
    方法院以92年度破字第22號民事裁定為破產宣告後，原告確
    曾於該破產程序中申報債權並部份獲償73,434元，現今該破
    產程序復復經以臺灣高雄地方法院92年度執破字第7號民事
    裁定終結之，有各該裁定書及臺灣高雄地方法院民事執行處
    函、公告、破產財團分配表、匯款申請書影本等件在卷可參
    ，依前揭規定意旨，本件原告對被告丁○○之請求權即已消
    滅，是原告仍請求被告丁○○須與其餘被告就前述款項負連
    帶清償之部分，即無理由，應予駁回。
六、從而，原告依委任契約及連帶保證契約之法律關係，請求被
    告漢神公司、丙○○、庚○○及戊○○連帶給付如主文第1
    項所示之本金、如附表所示之利息及違約金為有理由，應予
    准許。至於原告逾此部分之請求，則無理由，應予駁回。
七、本件訴訟費用，確定如主文第2項所示之金額。
八、 訴訟費用負擔之依據：民事訴訟法第79條、第85條第2項。
中    華    民    國    98    年    12    月    2     日
                  民事第六庭    法  官  黃柄縉
附表一：
┌──┬──────┬───────────┬──────────┐
│    │            │利                  息│                    │
│編號│債 權 本 金 ├───────┬───┤違約金計算期間及利率│
│    │（ 新臺幣 ）│計  算  期  間│利率  │                    │
├──┼──────┼───────┼───┼──────────┤
│    │            │              │      │均自88年1月21日起至 │
│ 1  │4,000,000元 │自88年1月21日 │8.5%  │清償日止，其逾期在6 │
│    │            │起至清償日止  │      │個月以內者，按約定利│
├──┼──────┼───────┼───┤率10％，超過6個月以 │
│    │            │              │      │上者按約定利率20％計│
│ 2  │5,000,000元 │自88年1月21日 │8.5％ │算                  │
│    │            │起至清償日止  │      │                    │
├──┼──────┼───────┼───┤                    │
│    │            │              │      │                    │
│ 3  │5,000,000元 │自88年1月21日 │8.5％ │                    │
│    │            │起至清償日止  │      │                    │
├──┼──────┼───────┼───┤                    │
│    │            │              │      │                    │
│ 4  │5,000,000元 │自88年1月21日 │8.5％ │                    │
│    │            │起至清償日止  │      │                    │
├──┼──────┼───────┼───┤                    │
│    │            │              │      │                    │
│ 5  │50,000,000元│自88年1月21日 │8.5％ │                    │
│    │            │起至清償日止  │      │                    │
├──┼──────┼───────┼───┤                    │
│    │            │              │      │                    │
│ 6  │50,000,000元│自88年1月21日 │8.5％ │                    │
│    │            │起至清償日止  │      │                    │
├──┼──────┴───────┴───┴──────────┤
│合計│119,000,000元。被告於91年12月31日起至98年4月30日止陸續繳交│
│    │1％利息共計7,537,727元。                                  │
└──┴─────────────────────────────┘
附表二：
┌──┬──────┬──────┬──────┬────────┬───┬────┐
│編號│  金    額  │ 到  期  日 │ 退  票  日 │  付 款 銀 行   │帳號  │ 票  號 │
├──┼──────┼──────┼──────┼────────┼───┼────┤
│ 1  │4,000,000 元│88年1月21日 │88年1月21日 │合作金庫自強分行│61570 │0000000 │
├──┼──────┼──────┼──────┼────────┼───┼────┤
│ 2  │5,000,000 元│88年1月21日 │88年1月21日 │合作金庫自強分行│61570 │D0000000│
├──┼──────┼──────┼──────┼────────┼───┼────┤
│ 3  │5,000,000 元│88年1月21日 │88年1月21日 │合作金庫自強分行│61570 │D0000000│
├──┼──────┼──────┼──────┼────────┼───┼────┤
│ 4  │5,000,000 元│88年1月21日 │88年1月21日 │合作金庫自強分行│61570 │D0000000│
├──┼──────┼──────┼──────┼────────┼───┼────┤
│ 5  │50,000,000元│88年1月21日 │88年1月21日 │合作金庫自強分行│61570 │B0000000│
├──┼──────┼──────┼──────┼────────┼───┼────┤
│ 6  │50,000,000元│88年1月21日 │88年1月21日 │合作金庫自強分行│61570 │B0000000│
└──┴──────┴──────┴──────┴────────┴───┴────┘
以上正本係照原本作成
如對本判決上訴，須於判決送達後20日內向本院提出上訴狀
中    華    民    國    98    年    12    月    2     日
                                書記官  洪仕萱

司法院資訊處製作；財團法人民間司法改革基金會備份。
